【裁判字號】    90,上更(一),509
【裁判日期】    901106
【裁判案由】    毒品危害防制條例
【裁判全文】
臺灣高等法院臺南分院刑事判決                                        行股
    上  訴  人  臺灣臺南地方法院檢察署檢察官
    被      告  甲  ○  ○
右列上訴人因被告違反毒品危害防制條例案件，不服臺灣臺南地方法院九十年度訴字
第一五三號中華民國九十年五月八日第一審判決（起訴案號：臺灣臺南地方法院檢察
署九十年度營毒偵字第三十二號），提起上訴，判決後經最高法院發回更審，本院判
決如左：
    主      文
原判決撤銷。
甲○○連續施用第一級毒品，累犯，處有期徒刑捌月。
扣案之注射針筒壹支沒收。
    事      實
甲○○曾於民國（下同）八十三年間，因施用毒品及吸用化學合成麻醉藥品二罪，經
臺灣臺中地方法院依序分別判處有期徒刑三年二月、及有期徒刑四月，並定應執行刑
為有期徒刑三年四月確定，已於八十七年十月十五日執行完畢。復因施用毒品案件，
經臺灣臺南地方法院裁定送觀察、勒戒後，認有繼續施用毒品之傾向，由該院裁定強
制戒治，嗣經該院以八十九年度毒聲字第九一五號裁定停止戒治，所餘戒治期間付保
護管束，於八十九年十月八日交付保護管束期滿，經臺灣臺南地方法院檢察署檢察官
，於八十九年十月二十三日，以八十九年度戒毒偵字第六六七號不起訴處分確定。詎
其猶不知悔改，復基於概括之犯意，自八十九年十一月間起，至九十年一月九日或回
溯前三日止，連續在臺南縣東山鄉嶺南村牛稠子三十一號住處，施用第一級毒品海洛
因多次，嗣為警於九十年一月九日上午九時十分許，在上址查獲並扣得其所有供施用
毒品所用之注射針筒一支。案經臺南縣警察局白河分局報請臺灣臺南地方法院檢察署
檢察官偵查起訴。
    理      由
一、訊據被告甲○○矢口否認有上開連續施用第一級毒品之犯行，並辯稱：其於八十
    九年十一月至同年十二月底，未住在上址家中，更未在家中施用海洛因，而九十
    年一月九日當天，容或因抽朋友所給香煙摻有海洛因，致驗尿呈陽性反應，其確
    未施用海洛因云云。然查被告在警訊中既已自承：「我於八十九年十二月中旬至
    月底時，在家中房間內自行使用針筒，將海洛因毒品放入針筒內，再加白開水混
    合後注射我的小腿之血管，約有十多次之多」（見警卷第一至二頁），繼在偵查
    中供稱：「八十九年十一月底又開始吸用毒品，至八十九年十二月三十日止，都
    是吸用海洛因，地點都是在家裡」（見偵查卷第十一頁），及在原審亦供承：「
    （戒治後，何時開始施用毒品？）十一月初，施用到十二月中旬止，施用海洛因
    ，約二、三天施用一次」（見原審卷第十一頁）各等語不諱，且其在警訊中對所
    施用毒品之來源，復明確供稱：「我自從八十九年十一月下旬再度染上毒品，是
    向戴素琴購買，交易地點是臺南縣新營高速公路交流道下交易三次，在屏東縣恆
    春鎮的中南客運恆春站旁交易三次，合計六次。」、「購買四次是每次重量半錢
    ，金額新臺幣七千元整；購買二次是三千元整，而重量較半錢重量少了很多。因
    海洛因是用小小的塑膠袋裝入的，重量半錢重是戴素琴告訴我的」、「交易日期
    是自八十九年十一月底開始，每隔一個星期（大約）購買一次，最後一次交易日
    是八十九年十二月三十日晚上約二十三時，在屏東縣恆春鎮中南客運旁。因購買
    交易日期我無記錄，每次多因無毒品之後才與戴素琴聯絡交易時間、地點」等情
    甚詳（見警卷第二至三頁），則考其自承購買海洛因施用之時間及次數，衡諸毒
    品具成癮性，施用者對於毒品之需求，應非施用一、二次即可滿足，而具有慣行
    性之一般經驗法則，已足據之顯現其最後一次所購買之海洛因，必然持之連續施
    用至九十年一月間無疑。況其於九十年一月九日為警查獲當日，經警所採集之尿
    液送請臺南縣衛生局檢驗結果，確呈海洛因陽性反應，亦有該局之尿液檢驗成績
    書乙紙附於原審卷足稽；且證人即被告之夫曾榮振在警訊中復明確證稱：「（你
    妻子甲○○施打毒品有多久？）已有一個多月之久，最近一次應是九十年一月六
    日晚上約二十時許」等語（見原審卷第二六頁所附警訊筆錄），益足認被告自八
    十九年十一月間開始，持續至案發日或回溯前三日，均有連續施用海洛因至明，
    否則其尿液何來海洛因陽性反應之有？此外並有經警查獲供被告施用毒品之注射
    針筒一支扣案為憑，益徵其確有上開施用海洛因之犯行無訛。又被告前因施用第
    一級毒品案件，經臺灣臺南地方法院裁定強制戒治，嗣以八十九年度毒聲字第九
    一五號裁定停止戒治，所餘戒治期間付保護管束，於八十九年十月八日交付保護
    管束期滿，由臺灣臺南地方法院檢察署檢察官，以八十九年度戒毒偵字第六六七
    號不起訴處分確定在案，亦有該不起訴處分書存卷為憑，其有於五年內再犯毒品
    危害防制條例第十條之罪，昭然若揭。被告空言以前開情詞置辯，要屬畏罪卸責
    之飾詞，無足取信。本件事證已臻明確，被告之犯行洵堪認定，應予依法論科。
二、查海洛因係屬毒品危害防制條例第二條所列管之第一級毒品，乃被告竟非法施用
    之，核係犯該條例第十條第一項之施用第一級毒品罪。其持有毒品之低度行為，
    已為其施用之高度行為所吸收，不另論罪。其先後多次施用第一級毒品之犯行，
    時間緊接，犯罪構成要件相同，顯係基於概括犯意反覆為之，應依連續犯規定以
    一罪論，並依法加重其刑。又其曾有前開犯罪事實欄所載之犯罪前科，不惟已為
    其所自承，並有其刑案資料查註紀錄表、全國前案紀錄表各乙份在卷可佐，其於
    有期徒刑執行完畢後五年內再犯本罪，為累犯，應依法遞加重其刑。其自八十九
    年十二月三十日後，至九十年一月九日或前三日間，連續施用第一級毒品之犯行
    ，雖未經檢察官起訴，惟因與已起訴之事實，具有裁判上一罪之連續犯關係，為
    起訴效力所及，本院自應依法併予審判。原審疏未詳查，並勾稽全案調查證據所
    得，遽對被告為無罪之諭知，顯屬欠當。檢察官上訴意旨略以：被告於警訊及偵
    查中即已數度自白施用海洛因之犯罪事實，並扣得注射針筒一支為憑，嗣其翻異
    前詞否認該自白，應係卸責之詞；又其施用毒品復據其夫證述在卷，且其於九十
    年一月九日或前數日內施用毒品之行為，與八十九年十一月間至同年十二月三十
    日期間施用毒品之行為，應係出於概括犯意為之，乃原審竟將之割裂為二，認事
    顯有未合等語，指摘原判決不當，自為有理由，應由本院將原判決予以撤銷改判
    。爰審酌被告屢施用毒品無法戒斷，對身體健康危害甚鉅，及其犯罪之動機、目
    的、方法、犯後態度等一切情狀，改對其量處有期徒刑八月，以資懲儆。扣案之
    注射針筒一支，既經被告自承為其所有供施用毒品之器具，亦應依法併予宣告沒
    收。
三、據上論斷，應依刑事訴訟法第三百六十九條第一項前段、第三百六十四條、第二
    百九十九條第一項前段，毒品危害防制條例第十條第一項，刑法第十一條前段、
    第五十六條、第四十七條、第三十八條第一項第二款，判決如主文。
本案經檢察官林炎昇到庭執行職務。
中      華      民      國      九十    年      十一    月      六      日
                                  臺灣高等法院臺南分院刑事第二庭
                                      審判長法官  游  明  仁
                                            法官  蘇  重  信
                                            法官  林  永  茂
右正本證明與原本無異。
如不服本判決，應於判決送達後十日內向本院提出上訴狀，其未敘述理由者並應於提
出上訴狀後十日內向本院補提理由書（應附繕本)。
                                      法院書記官  劉  岳  文
中      華      民      國      九十    年      十一    月      六      日
毒品危害防制條例第十條第一項：
施用第一級毒品者，處六月以上五年以下有期徒刑。


司法院資訊處製作；財團法人民間司法改革基金會備份。
